【裁判字號】    92,上訴,3694
【裁判日期】    921210
【裁判案由】    偽造文書等
【裁判全文】
臺灣高等法院刑事判決                          九十二年度上訴字第三六九四號
    上  訴  人
    即  被  告  乙○○
    選任辯護人  梁治律師
右上訴人因偽造文書等案件，不服臺灣臺北地方法院九十二年度訴字第七五六號，中
華民國九十二年九月十六日第一審判決（起訴案號：臺灣臺北地方法院檢察署九十一
年度偵字第一九四九四號），提起上訴，本院判決如左：
    主  文
原判決撤銷。
乙○○行使變造公文書，足以生損害於公眾及他人，處有期徒刑拾月。如附表四所示
之物沒收之。
    事  實
一、乙○○前因業務侵占等案件，經本院判處有期徒刑十月，於民國八十九年二月二
    十四日確定，九十一年九月廿四日縮刑期滿執行完畢（不構成累犯），猶不知悛
    悔，於前開判決確定後，八十九年九月間某日，在臺北市○○路○段六十號十樓
    任職之「齊天空調股份有限公司」辦公室內，拾獲同事甲○○掉落地面而離本人
    所持有之國民
    犯意，先將該國民
    路附近某咖啡廳內，偽以甲○○名義填寫安泰商業銀行（下稱安泰銀行）信用卡
    申請書（內含偽造甲○○署名二枚），併同前開甲○○國民
    甲○○名片等資料，郵寄安泰銀行而行使之，足生損害於甲○○及安泰銀行，致
    安泰銀行陷於錯誤，於八十九年九月間某日，核發卡號為0000000000
    000000號之ＶＩＳＡ信用卡一張，乙○○旋在信用卡背面偽造甲○○簽名
    ，表明為該信用卡所有人之用意而偽造私文書，再於附表一所示時間、地點，連
    續持該信用卡前往各特約商店刷卡購物，並於簽帳單之私文書上偽造甲○○之簽
    名一式二份（包含特約商店聯及持卡人聯，自動複寫，共計偽造甲○○署名八十
    八枚）後向各商店店員行使之，足生損害於各特約商店、甲○○及安泰銀行，並
    使各該商店陷於錯誤，交付如附表一所示價值之商品；乙○○承前概括犯意，復
    本於行使變造公文書之犯意，於八十九年十月間某日，自姓名年籍不詳綽號「寶
    貝」之成年女子處取得廖秀真所有坐落臺北市○○區○○段四小段三二一地號土
    地所有權狀影本，及其上門牌號碼為臺北市○○○路○段七十號九樓之二建築改
    良物所有權狀影本各一紙，遂在臺北市○○○路○段一一五巷三弄十四號三樓其
    先前住處內，以修正液將上開二紙權狀影本上原有「廖秀真」名字塗蓋後填寫甲
    ○○姓名而接續變造公文書（內含偽造甲○○署名二枚），並於八十九年十一月
    三日，在附近某處咖啡廳內，偽以甲○○名義填寫富邦商業銀行（下稱富邦銀行
    ）Ｍｉｆｆｙ信用卡申請書一紙（內含偽造甲○○署名二枚），併同前開甲○○
    國民
    生損害於甲○○、富邦銀行及地政機關對於土地、建物管理之正確性，致富邦銀
    行陷於錯誤，於八十九年十一月間某日，核發卡號為000000000000
    0000號之ＶＩＳＡ信用卡、卡號為0000000000000000號之
    ＭＡＳＴＥＲ信用卡各一張（一次申請雙卡），乙○○旋在其中卡號為0000
    000000000000號之ＶＩＳＡ信用卡背面偽造甲○○簽名，表明為該
    信用卡所有人之用意而偽造私文書，並於附表二所示時間、地點，連續持該信用
    卡前往各特約商店刷卡購物，並於簽帳單之私文書上偽造甲○○之簽名一式二份
    （自動複寫，共計有偽造之甲○○署名四十六枚）後向各商店店員行使之，足生
    損害於各特約商店、甲○○及富邦銀行，並使各該商店陷於錯誤，交付如附表二
    所示價值之商品；乙○○復於附表三所示之時間，連續以前開富邦銀行0000
    000000000000號之ＶＩＳＡ信用卡插入富邦銀行所設自動櫃員機、
    輸入密碼預借現金之不正方法，由富邦銀行自動櫃員機取得如附表三所示之現金
    ，共計詐得新臺幣（下同）二十四萬七千五百六十九元之商品及現金，乙○○得
    手後，對於應繳金額遲未全額繳納而仍有積欠。嗣九十年十一月，甲○○向安泰
    銀行辦理貸款時，發現其信用不良，經查詢後始知上情。
二、案經臺北縣政府警察局永和分局報告臺灣臺北地方法院檢察署檢察官偵查起訴。
    理  由
一、右揭犯罪事實，迭據上訴人即被告乙○○於警訊、檢察官偵查及原審審理時坦承
    不諱，核與被害人甲○○、證人即特約商店丹波屋美容美髮用品店職員呂安宸、
    安泰銀行信用卡部風險管理科專員許武忠、富邦銀行信用卡部風險管理科專員蔡
    仲桁供述情節相合，此外，復有安泰銀行、富邦銀行信用卡申請書、被害人甲○
    ○國民
    查詢表、安泰銀行信用卡繳款通知書、富邦銀行信用卡消費明細及帳單、富邦銀
    行信用卡客戶申訴書、聯合信用卡處理中心ＥＤＣ帳單調閱明細表，安泰銀行
    92.6.6安信卡字第○九二六○一三五號函等在卷可稽，足認被告自白與事實相符
    ，被告於本院審理中雖另辯以：伊自始無詐欺犯意，乃一時失常才這樣做，應繳
    金額僅一期未繳，無詐欺行為等語，然查被告身心健全，冒用甲○○名義申請信
    用卡購物及借錢，使他人陷於錯誤，誤以為是甲○○本人乃有資力之人，而交付
    財物，且被告終未能全數繳交應付款，豈能謂無詐欺犯意，是上開所辯，無非事
    後卸責之詞，殊無可採，本件事證明確，被告犯行堪以認定，應依法論科。
二、核被告所為，係犯刑法第三百三十七條侵占離本人所持有之物罪、第二百十六條
    、第二百十條行使偽造私文書罪、第二百十六條、第二百十一條行使變造公文書
    罪、第三百三十九條第一項詐欺取財罪、第三百三十九條之二第一項以不正方法
    由自動付款設備取得他人之物罪，其偽造甲○○署名係偽造私文書、變造公文書
    之階段行為，偽造私文書、變造公文書之低度行為應分別為行使偽造私文書、行
    使變造公文書之高度行為所吸收，均不另論罪。被告多次行使偽造私文書、詐欺
    取財（包含刑法第三百三十九條之二第一項以不正方法取得他人之物之犯行在內
    ，其為詐欺取財罪之特別規定，二者罪質相同）之犯行，各時間緊接、手段相同
    、且犯構成要件相同之罪，顯各基於概括犯意為之，均應依連續犯規定論以一罪
    ，並各依法加重其刑；被告侵占離本人所持有之物、行使偽造私文書、行使變造
    公文書之目的在於詐欺取財，所犯數罪間，有方法目的之牽連關係，為牽連犯應
    以最重之行使變造公文書罪處斷。又檢察官雖未就附表一編號一至十四號部分及
    被告所犯行使變造公文書及以不正方法由自動付款設備取得他人之物之犯行部分
    起訴，惟此部分與前開起訴部分既有如上牽連犯及連續犯之裁判上一罪關係，為
    起訴效力所及，本院自得併予審究，附此敘明。原審論處被告罪刑本非無見，惟
    查附表一編號一至十四號檢察官並未起訴，原審併予審究，未說明其理由，仍有
    未洽，被告上訴意旨否認詐欺並指摘原判決量刑過重，雖無理由，惟原判決既有
    可議，仍屬無可維持，自應由本院將原判決撤銷改判。爰審酌被告不思以正當方
    法賺取金錢花用，竟冒用他人名義申請信用卡後大量刷卡消費，且素行非佳，惟
    嗣後業已將全數信用卡消費金額清繳完畢，業據被害人甲○○證述屬實，被害人
    表示不願追究，及其犯後態度尚佳等一切情狀，量處如主文之刑。變造之土地、
    建物權狀，偽造之信用卡申請書、簽帳單特約商店存根聯，業已向安泰、富邦銀
    行及各特約商店行使而不復為被告所有，惟其上偽造之甲○○署名共七十三枚（
    含變造土地權狀上一枚、變造建物權狀上一枚、安泰銀行信用卡申請書上二枚、
    富邦銀行信用卡申請書上二枚、安泰銀行信用卡簽帳單特約商店存根聯上四十四
    枚、富邦銀行0000000000000000號信用卡簽帳單特約商店存根
    聯上二十三枚）仍應依第二百十九條規定沒收之，安泰銀行卡號0000000
    000000000號信用卡一張（含其上偽造甲○○署名一枚）、富邦銀行卡
    號0000000000000000號信用卡一張（含其上偽造之甲○○署名
    一枚）、富邦銀行卡號0000000000000000號信用卡一張，為被
    告所有、犯罪所得及供犯罪所用之物，安泰銀行信用卡簽帳單持卡人存根聯四十
    四紙（含其上偽造之甲○○署名四十四枚）、富邦銀行00000000000
    00000號信用卡簽帳單持卡人存根聯上二十三紙（含其上偽造之甲○○署名
    二十三枚）乃被告所有、供犯罪所用之物，不能證明已滅失，爰依刑法第三十八
    條第一項第二款、第三款沒收之（應沒收之物詳如附表四所示）。
據上論斷，應依刑事訴訟法第三百六十九條第一項前段、第三百六十四條、第二百九
十九條第一項前段、刑法第二百十六條、第二百十條、第二百十一條、第三百三十七
條、第三百三十九條第一項、第三百三十九條之二第一項、第五十五條、第二百十九
條、第三十八條第一項第二款、第三款、罰金罰鍰提高標準條例第一條前段，判決如
主文。
本案經檢察官謝英民到庭執行職務。
中      華      民      國    九十二    年     十二     月      十      日
                              臺灣高等法院刑事第五庭
                                  審判長法  官  趙  功  恆
                                        法  官  蘇  素  娥
                                        法  官  楊  貴  雄
右正本證明與原本無異。
如不服本判決，應於收受送達後十日內向本院提出上訴書狀，其未敘述上訴之理由者
並得於提起上訴後十日內向本院補提理由書（均須按他造當事人之人數附繕本）。
                                        書記官  林  淑  貞
中      華      民      國    九十二    年     十二     月      十      日
附錄：本案論罪科刑法條全文
刑法第二百十條
偽造、變造私文書，足以生損害於公眾或他人者，處五年以下有期徒刑。
刑法第二百十一條
偽造、變造公文書，足以生損害於公眾或他人者，處一年以上七年以下有期徒刑。
刑法第二百十六條
行使第二百十條至第二百十五條之文書者，依偽造、變造文書或登載不實事項或使登
載不實事項之規定處斷。
刑法第三百三十七條
意圖為自己或第三人不法之所有，而侵占遺失物、漂流物或其他離本人所持有之物者
，處五百元以下罰金。
刑法第三百三十九條第一項
意圖為自己或第三人不法之所有，以詐術使人將本人或第三人之物交付者，處五年以
下有期徒刑、拘役或科或併科一千元以下罰金。
刑法第三百三十九條之二第一項
意圖為自己或第三人不法之所有，以不正方法由自動付款設備取得他人之物者，處三
年以下有期徒刑、拘役或一萬元以下罰金。


司法院資訊處製作；財團法人民間司法改革基金會備份。
